【裁判字號】    99,訴,320
【裁判日期】    991019
【裁判案由】    違反毒品危害防制條例
【裁判全文】
臺灣屏東地方法院刑事判決               99年度訴字第320號
公  訴  人  臺灣屏東地方法院檢察署檢察官
被      告  甲○○
上列被告因違反毒品危害防制條例案件，經檢察官提起公訴（99
年度毒偵字第318 號），因被告於準備程序中就被訴事實為有罪
之陳述，經告知簡式審判程序之旨，並聽取檢察官、被告之意見
後，經本院合議庭裁定由受命法官獨任進行簡式審判程序，茲判
決如下：
    主  文
甲○○施用施用第一級毒品，累犯，處有期徒刑拾月。
    事  實
一、甲○○於民國92年間因施用毒品案件，經本院以92年度毒聲
    字第1376號裁定送觀察、勒戒後，因無續施用傾向，於92年
    11月3 日執行完畢釋放，並由臺灣屏東地方法院檢察署以92
    年度毒偵字第1446號為不起訴處分確定。復於94年間因施用
    第一、二級毒品案件，經臺灣高等法院高雄分院以95年度上
    訴字第665 號判決，分別判處有期1 年、8 月，並定應執行
    有期徒刑1 年6 月確定；再於95年間因竊盜案件，經本院分
    別以95年度易字第195 號判決，判處有期徒刑1 年6 月確定
    ，上開案件再經臺灣高等法院高雄分院以96年度聲減字第96
    3 號分別減為有期徒刑6 月、4 月、9 月，並定應執行有期
    徒刑1 年5 月確定，於96年9 月27日執行完畢。其後，復於
    97年間因詐欺案件，經本院以97年度簡字第569 號判決判處
    有期徒刑3 月，並經本院以97年度簡上字第132 號判決駁回
    上訴確定；於98年間再因詐欺案件，經本院以98年度易字第
    31號判決判處有期徒刑3 月，並經臺灣高等法院高雄分院以
    98年度上易字第529 號判決駁回上訴確定，上開2 案件，再
    經本院以98年度聲字第1515號裁定應執行有期徒刑4 月，於
    98年6 月23因執行完畢。又於98年間因施用第一級毒品案件
    ，經本院以98年度訴字第981 號判決判處有期徒刑9 月，經
    上訴臺灣高等法院高雄分院，以98年度上訴字第1766號案件
    受理後，因撤回上訴而確定（現執行中）。詎仍不知悔改，
    明知海洛因係毒品危害防制條例第2 條第2 項第1 款明定之
    第一級毒品，不得持有及施用，竟基於施用第一級毒品海洛
    因之犯意，於98年12月7 日上午10時許，在屏東縣新園鄉○
    ○路老人會所廁所內，以將海洛因摻入香菸內點火燒烤吸食
    其霧化氣體之方式，施用海洛因1 次。嗣於98年12月9 日上
    午11時10分，為警持本院98年度聲搜字第770 號搜索票，至
    其位在屏東縣新園鄉○○路117 巷29號住處執行竊盜案搜索
    到案後，於當日警詢時，就上揭未經發覺之犯行主動向承辦
    員警供承不諱，自首而接受裁判，並經其同意後採尿送驗，
    檢驗結果呈嗎啡陽性反應，乃查悉上情。
二、案經甲○○自首後，由屏東縣政府警察局東港分局報告臺灣
    屏東地方法院檢察署檢察官偵查起訴。
    理  由
一、按除被告所犯為死刑、無期徒刑、最輕本刑為3 年以上有期
    徒刑之罪或高等法院管轄第一審案件者外，於法院行準備程
    序進行中，被告先就被訴事實為有罪之陳述時，審判長得告
    知被告簡式審判程序之旨，並聽取當事人、代理人、辯護人
    及輔佐人之意見後，裁定進行簡式審判程序；受命法官行準
    備程序，與法院或審判長有同一之權限，刑事訴訟法第 273
    條之1 第1 項、第279 條第2 項前段分別定有明文。查本件
    被告甲○○所犯非為死刑、無期徒刑、最輕本刑為3 年以上
    有期徒刑之罪或高等法院管轄第一審案件，其於本院99年10
    月5 日準備程序進行中，先就前揭被訴事實為有罪之陳述（
    見本院卷第77頁反面），經受命法官告知簡式審判程序之旨
    ，並聽取當事人之意見後，本院合議庭認無不得或不宜改依
    簡式審判程序進行之處，爰依刑事訴訟法第273 條之1 第1
    項，裁定本件由受命法官獨任進行簡式審判程序。並依刑事
    訴訟法第159 條第2 項、第273 條之2 規定，本件不適用同
    法第159 條第1 項關於傳聞法則之規定，證據調查亦不受同
    法第159 條第1 項、第161 條之2 、第161 條之3 、第163
    條之1 及第164 條至第170 條規定之限制，合先敘明。
二、訊據被告對於上揭事實於警詢時、本院準備程序及審理時均
    坦承不諱（見警卷第4 、5 頁，本院卷第77頁面反面、第80
    頁反面），並有刑案現場照片4 張（警卷第12、13頁）附卷
    可稽。另經將被告於前揭時、地經警查獲後，於98年12月9
    日下午12時10分許所採集之尿液，送請台灣檢驗科技股份有
    限公司鑑定，經以EIA 酵素免疫分析法初步檢驗、並以GC/M
    S 氣相層析/ 質譜儀法確認檢驗，結果判定確呈嗎啡陽性反
    應，有屏東縣警察局東港分局偵辦毒品條例案尿液受檢人真
    實姓名對照表、台灣檢驗科技股份有限公司98年12月23日編
    號KH2009C0000000號濫用藥物尿液檢驗報告（見警卷第11頁
    ），可知被告確有於上揭採尿前施用海洛因甚明，適足補強
    被告自白，堪認被告自白與事實相符，應屬真實。本件事證
    明確，被告犯行洵堪認定，應依法論科。
三、又施用第一、二級毒品為犯罪行為，毒品危害防制條例第10
    條第1 項及第2 項各定有處罰明文。故施用該毒品者，依前
    揭規定本應科以刑罰，惟基於施用毒品之人，兼有病患屬性
    ，乃於刑事政策上對合於一定條件之施用者，依同條例第20
    條、第23條之規定，施以觀察、勒戒及強制戒治之治療，期
    以保安處分替代刑罰，戒斷其身、心癮。嗣因其程序過於繁
    雜，上揭條例於92年7 月9 日修正公布，自93年1 月9 日施
    行，將該條例第20條、第23條之保安處分程序，單純區分為
    「初犯」、「5 年內再犯」及「5 年後再犯」3 種；依其立
    法理由之說明：「初犯」，經觀察、勒戒或強制戒治後，應
    為不起訴處分或不付審理之裁定；經觀察、勒戒或強制戒治
    執行完畢釋放後，「5 年內再犯」者，因其再犯率甚高，原
    實施之觀察、勒戒及強制戒治既已無法收其實效，爰依法追
    訴或裁定交付審理。至於經觀察、勒戒或強制戒治執行完畢
    釋放後，「5 年後再犯」者，前所實施之觀察、勒戒或強制
    戒治已足以遮斷其施用毒品之毒癮，為期自新及協助其斷除
    毒癮，仍適用「初犯」規定，先經觀察、勒戒或強制戒治之
    程序。從而依修正後之規定，僅限於「初犯」及「5 年後再
    犯」2 種情形，始應先經觀察、勒戒或強制戒治程序，不能
    逕行起訴，亦即設為施用毒品罪起訴條件之限制。但倘被告
    於5 年內已再犯，經依法再為保安處分或追訴處罰者，縱其
    第3 次（或第3 次以上）施用毒品之時間，在初犯之保安處
    分執行完畢釋放5 年以後，即非屬「5 年後再犯」之情形，
    且因前有「5 年內再犯」情形，顯見其再犯率甚高，原實施
    之保安處分無法收其實效，毋庸仍予寬典處遇，而應依該條
    例第10 條逕予刑罰制裁，最高法院著有99年度台非字第246
    號判決可資參照。查被告有事實欄一所載之施用毒品犯行及
    執行紀錄，其於92年11月3 日觀察、勒戒執行完畢釋放釋放
    後5 年內，即於94年間再因施用第一、二級毒品案件經科刑
    並執行完畢，有臺灣高等法院被告前案紀錄表1 份在卷可按
    ，被告雖於前次經觀察、勒戒執行完畢釋放5 年後，再為本
    案犯行，參諸上揭最高法院判決要旨，仍非屬「5 年後再犯
    」，自應依法論科，合先敘明。
四、按海洛因為毒品危害防制條例第2 條第2 項第1 款明定之第
    一級毒品，不得持有及施用。核被告所為，係犯同條例第10
    條第1 項之施用第一級毒品罪。又被告持有第一級毒品海洛
    因後進而施用，其持有之低度行為應為其施用之高度行為所
    吸收，不另論罪。被告有前揭事實欄一所載科刑執畢紀錄，
    有臺灣高等法院被告前案紀錄表1 份在卷供參，其受有期徒
    刑之執行完畢，5 年以內故意再犯本件有期徒刑以上之罪，
    為累犯，應依刑法第47條第1 項規定，加重其刑。另查被告
    係因警員持本院98年度聲搜字第770 號搜索票，至其住處執
    行竊盜案之搜索而到案，並於當日警詢時，於詢問之承辦警
    員產生具體懷疑前先行自首，並供承上揭犯行，有本院98年
    度聲搜字第770 號搜索票、警詢筆錄及查獲施用毒品案件報
    告表1 紙附卷可稽（見警卷第4 、7 、14頁），堪認被告犯
    本罪後，在有偵查犯罪職權之機關發覺犯罪事實前即先自首
    ，並接受本院之審理，已符合刑法第62條前段自首規定之要
    件，爰依該規定減輕其刑。被告有前揭刑度之加重、減輕事
    實，依刑法第71條之規定，先加後減。爰審酌被告有多次施
    用毒品前科，並經強制戒治仍未能戒除毒癮，仍再犯本案，
    顯見其對戒毒意志不堅，且素行非佳，有臺灣高等法院被告
    前案紀錄表1 份在卷足考，然施用毒品自害其身，所生危害
    非大，且事後坦承犯罪、尚具悔意，犯後態度堪稱良好，復
    衡其犯罪動機、目的及手段等一切情狀，爰量處如主文所示
    之刑。另被告持有之海洛因均已施用耗盡，未扣案供施用毒
    品所用之香菸亦已丟棄滅失，業據被告供承明確（見本院卷
    第80頁反面），且亦無證據證明現尚存在，爰不併予宣告沒
    收，附此敘明。
據上論斷，應依刑事訴訟法第273 條之1 第1 項、第299 條第 1
項前段，毒品危害防制條例第10條第1 項，刑法第11條前段、第
47條第1 項、第62條，判決如主文。
本案經檢察官陳立興到庭執行職務。
中    華    民    國    99    年    10    月    19    日
                  刑事第五庭    法  官  黃柏霖
以上正本證明與原本無異。
如不服本判決應於收受判決後10日內向本院提出上訴書狀，並應
敘述具體理由；其未敘述上訴理由者，應於上訴期間屆滿後20日
內向本院補提理由書（均須按他造當事人之人數附繕本）「切勿
逕送上級法院」。
中    華    民    國    99    年    10    月    19    日
                                書記官   史安琪
附錄論罪科刑法條：毒品危害防制條例第10條第1項。
毒品危害防制條例第10條
施用第一級毒品者，處 6 月以上 5 年以下有期徒刑。
施用第二級毒品者，處 3 年以下有期徒刑。

司法院資訊處製作；財團法人民間司法改革基金會備份。
